最高法院刑事判決　　　　　　九十四年度台上字第一六五五號
　　上　訴　人　甲○○
　　　　　　　　　　　　墅35.
　　選任辯護人　薛銘鴻律師
　　　　　　　　李永然律師
　　　　　　　　陳淑芬律師
上列上訴人因貪污案件，不服台灣高等法院中華民國九十三年十
二月二十三日第二審更審判決（九十三年度上更(一)字第六○九號
，起訴案號：台灣宜蘭地方法院檢察署九十年度偵字第三三三七
號），提起上訴，本院判決如下：
    主  文
原判決撤銷，發回台灣高等法院。
    理  由
本件原判決認定：上訴人甲○○於民國八十八年十二月至九十年
十月間，在宜蘭縣警察局礁溪分局忠孝派出所（下稱忠孝派出所
）任職警員期間，明知係刑事訴訟法所定之司法警察，依刑事訴
訟法及警察法、警察勤務條例等相關規定，負有在警勤區內查察
戶口、調查社會治安及犯罪等職務，係依據法令從事於公務且有
調查犯罪職務之人員，其轄區居民張萬益意圖營利，約自九十年
農曆春節前起，在同縣壯圍鄉○○路二十八號住處，以天九牌為
賭具而聚眾賭博，並向每位參賭者按人頭抽取新台幣（下同）一
百元之方式牟利（所涉營利賭博、行賄犯行未據起訴）。詎上訴
人明知對於警勤區內有調查賭博犯罪之職責，竟為貪圖不法錢財
，於知悉張萬益在其住處聚眾賭博並抽頭營利後，基於概括犯意
，違背其職務，不予調查，移送法辦，而於九十年六月間某日向
張萬益索賄，經張萬益同意，乃於同月中旬某日下午五時許，囑
由不知情之陳高春勤，在上訴人前去張萬益住處查察戶口時，將
賄款二萬元交付上訴人收受。又於同年八月二十日上午十一時五
十八分許，在忠孝派出所內，以○三─0000000號警用電
話撥打張萬益家中使用之○三─0000000號電話，向張萬
益索賄二萬元，經張萬益於約二、三日後，在其上開住處，將賄
款一萬元交付上訴人收受，嗣於九十年（原判決誤載為九十一年
）九月十一日傍晚時分，在上址住處欲再交付一萬元賄款給上訴
人時，因上訴人懷疑收賄消息業已走漏，而未收取該賄款等情。
因而撤銷第一審之判決，改判論處上訴人連續依據法令從事公務
並有調查職務之人員，對於違背職務之行為，收受賄賂罪刑，固
非無見。
惟查：(一)、有罪判決書，應記載對於被告有利之證據不採納之理
由，如漏未記載，即有判決不備理由之違背法令，刑事訴訟法第
三百十條第二款、第三百七十九條第十四款前段規定甚明。原判
決認上訴人於九十年六月間及八月二十日，違背職務，先後向張
萬益索賄各二萬元，並經張萬益分別給付二萬元、一萬元等情，
係以張萬益在警詢中之指述為其主要論據。而張萬益在警詢中固
陳稱：「自交付賄款後忠孝派出所就沒有前來取締」云云（見九
十年九月十四日警詢筆錄），然其在第一審經訊以：「經營賭場
期間被告是否取締？」時，則答稱：「有，叫我不要再玩，去了
很多次，當時裡面沒有人在玩」（見一審卷第八三頁）；忠孝派
出所所長黃正豪在警詢中陳稱：「我知道那裡偶爾有人在聚賭，
是警勤區警員甲○○向我報告的」（見九十年十月十二日宜蘭縣
警察局督察室訪談筆錄），復在第一審經詰以：「被告是否告訴
過你警巡區內張萬益賭博事情？」時，陳稱：「有，我問他賭博
的人是否看過，有聚賭情形要注意，如果不是職業賭場想辦法勸
導，不要讓他們繼續去賭」等語（見一審卷第一三○頁）；且依
卷附忠孝派出所轄內賭博場所勸導約制紀錄表所載：所長黃正豪
偕上訴人於九十年五月二十日十五時三十分訪查張萬益住宅並宣
導約制勿聚賭及參與職業性賭博（見偵查卷第四頁），暨上訴人
於戶卡片副頁之「紀錄事項」欄上記載八十九年十一月至九十年
九月十二日查察張萬益住處情形，其中：九十年三月十四日「查
訪張員轉知勿收贓聚賭」、四月十三日「告知張萬益、張再福勿
涉不法勿收贓聚賭」、四月二十一日「告知張員勿涉收贓情事勿
讓老人聚賭」、五月二十日「巡邏時與主管至張宅勸導張員勿收
贓勿製造亂源勿賭博並製作勸導單張員不悅」、五月二十五日「
勸導張員勿收贓勿涉不法張員甚為不悅」、六月二十八日「查訪
張萬益宅發現老人門外駐足，告知勿賭博引起張萬益不悅」、七
月二十五日「勤查時遇張萬益回收舊物詢其近況並轉知勿賭博」
、八月二十一日「執行勤查路過張宅發現老人駐足告知速回勿賭
博」等（見偵查卷第五頁）。則上開黃正豪及張萬益在第一審之
證述，暨卷附忠孝派出所轄內賭博場所勸導約制紀錄表、戶卡片
副頁等所載內容，就上訴人所辯張萬益在警詢之指述不實，其有
前往查察取締及未向張萬益索賄一節，似屬有利之證據，惟原審
除採納戶卡片副頁所載內容為上訴人並無包庇張萬益賭博之犯行
外，就前揭收賄部分，何以無從據為有利上訴人之論證，則悉未
說明論列，自有理由欠備之可議。(二)、原判決以張萬益指稱上訴
人於九十年十月十三日晚上，在吳祈萬住處要求其翻供改稱上訴
人未向其索賄並拿出一疊錢表示要返還，而吳祈萬亦為與張萬益
所陳內容相同之證述，作為上訴人有違背職務收受賄賂之論據之
一。惟上訴人始終否認有於九十年十月十三日晚上至吳祈萬住處
與張萬益見面，在原審更審前及此次更審中均稱吳祈萬家裡有裝
設監視器，有錄影，如有去應會被錄影到，並堅指吳祈萬說謊（
見上訴卷第六六頁、更(一)卷第六九頁）。實情為何？關涉張萬益
、吳祈萬供證之憑信性及上訴人之利益，為明真相，并維公平正
義，自應就吳祈萬住宅有無裝設閉路監視系統及有無攝錄九十年
十月十三日晚上進出該處人員影像等項詳加究明，此且於上訴人
之利益至有關聯，原審未根究明白，并於理由內為必要之說明，
遽採張萬益、吳祈萬之供述，逕謂「無從據以排除被告當日無到
吳祈萬住處與張萬益見面之可能」云云（見原判決第十四頁第八
至九行），並資為不利上訴人之論斷，自有調查未盡之違誤。上
訴意旨指摘原判決不當，非無理由，應認仍有發回更審之原因。
原判決不另為無罪諭知部分，基於審判不可分原則，亦應併予發
回。
據上論結，應依刑事訴訟法第三百九十七條、第四百零一條，判
決如主文。
中　　華　　民　　國　九十四　年　　三　　月　三十一　日
                      最高法院刑事第十二庭
                          審判長法官  謝　俊　雄
                                法官  陳　世　雄
                                法官  蘇　振　堂
                                法官  吳　信　銘
                                法官  徐　文　亮
      本件正本證明與原本無異
                                      書  記  官
中　　華　　民　　國　九十四　年　　四　　月　　一　　日
                                                      v
